【裁判字號】    89,訴,39
【裁判日期】    890215
【裁判案由】    偽造文書等
【裁判全文】
臺灣板橋地方法院刑事判決                            八十九年度訴字第三九號
    公  訴  人  臺灣板橋地方法院檢察署檢察官
    被      告  乙○○
右列被告因偽造文書等案件，經檢察官提起公訴（八十八年度偵字第二四二七六號）
，本院判決如左：
    主  文
乙○○意圖為自己不法之所有，以詐術使人將本人之物交付，處有期徒刑參月。
    事  實
一、乙○○（偏名吳德明）明知置於台北縣新莊市○○○路三一二巷光華段第一六六
    地號土地上之冷凍庫內之水梨係丙○○○所有，並非其所有，且丙○○○未委託
    其代為販售，竟意圖為自己不法之所有，於民國八十七年九月十日，在上址對甲
    ○佯稱冷凍庫內之水梨係其所有，向甲○兜售，使甲○陷於錯誤，誤以為該批水
    梨確係乙○○所有，而向乙○○訂購一百五十箱水梨，總價共計新台幣（下同）
    十萬元，並當場支付訂金六萬元予乙○○，約定交貨時再給付尾款四萬元，乙○
    ○則交付上開冷凍庫鑰匙予甲○，向甲○稱該冷凍庫借其暫放水梨，甲○可擇日
    自行前來搬運水梨，惟數日後，丙○○○發現乙○○擅自出售其所有之水梨，旋
    將冷凍庫內之水梨搬離，並更換冷凍庫鎖匙，甲○欲前往領取水梨時，始知受騙
    。
二、案經被害人甲○訴由臺灣桃園地方法院檢察署檢察官呈請台灣高等法院檢察署檢
    察長核准令轉台灣板橋地方法院檢察署檢察官偵查起訴。
    理  由
一、訊據被告乙○○固坦承有於上開時地販賣一百五十箱水梨予告訴人甲○，惟矢口
    否認有何詐欺犯行，辯稱：伊與丙○○○合夥賣水梨，丙○○○有同意伊販賣，
    且伊有點交水梨與甲○，伊並無詐欺云云。經查：
（一）右揭事實業據告訴人甲○於偵查、審理中指述歷歷，並有告訴人甲○提出被告
      書立之收據一紙在卷可憑（附於台灣桃園地方法院檢察署八十八年度偵字第五
      九八九號案卷第二十一頁），且經證人丙○○○證述綦詳，其於偵查中陳稱：
      「（問：有無向乙○○說同意他出賣水果？）沒有，只是他太太受僱於我幫我
      管理停車場，只是我到果園時會叫乙○○（當時他自稱吳德明）載我去，他向
      我說如果他朋友要買水果時，價格為何，但我沒同意他可以出售我的水果，因
      為水果裝不下，所以才將一些水果拿到新莊冷藏，並委託乙○○幫我清點數目
      ，並且他手上有冷藏的鑰匙。」等語（台灣桃園地方法院檢察署八十八年度偵
      緝字第九八四號案卷第二十六頁背面），其於本院審理中復具結證稱：「我請
      被告的太太幫我看車場，我有請吳先生幫我做臨時工，幫我上山灑農藥或幫我
      將送來的水梨清點裝入冷凍庫，所以我有把鑰匙給他，我有幫被告出油錢，被
      告有向我借錢，再抵工資，我不認識證人甲○，也沒有賣水梨給他。... 我認
      識被告時他說他叫吳德明，我有欠市場人押金，我有告訴被告說有人要來拿押
      金，可以先將梨子給他，在九月初我去哪裡，鄰居說被告在便宜賣梨子。」等
      語（參見本院八十九年一月十八日訊問筆錄），前後指述如一，是被告辯稱丙
      ○○○同意其販賣水梨一節，尚難採信。
（二）次查，被告自承其向告訴人甲○收取之上開六萬元並未交予丙○○○，又其於
      偵查中辯稱：「（問：賣本件水果予告訴人，楊女知否此事？）楊女知道，是
      事後我告訴她，有賣水果六萬元，並拿來繳儲放水果處水電費」等語（參見同
      上偵查案卷第十四頁正面），其於本院審理中卻改稱：「六萬多我還給攤位押
      金，我幫證人丙○○○還給人家，我事後有告訴證人丙○○○，證人甲○交給
      我六萬元，隔天我就幫他還掉，事後一個禮拜左右我告訴證人丙○○○」等語
      （參見本院八十九年二月一日審理筆錄），其先後供述該六萬元之用途矛盾不
      一，更見其辯稱丙○○○同意其販賣水梨云云，應與事實不符。況且，告訴人
      甲○指稱：伊訂貨後二、三天欲前往拿水果時，冷凍庫鑰匙已被換掉，倘若丙
      ○○○確有委託被告出售水果，又豈會在被告出售水梨予甲○後，旋將冷凍庫
      鑰匙更換？又何以被告在收取告訴人甲○之六萬元款項後，即不知去向？
（三）再者，被告於偵查中雖辯稱：「我有收取六萬元，並有交水果給他（甲○），
      水果有一百多箱」等語（參見同上偵查卷第十三頁背面），於本院訊問時辯稱
      ：「我有拿好幾次梨子給證人甲○」等語（參見本院八十九年一月十八日訊問
      筆錄），惟依據告訴人甲○提出被告書立之收據內容，其上記載：「本庫存一
      百五十件自取，前金六萬元，後金四萬元，如有欠箱本人負責」，顯見被告確
      係令告訴人甲○自行前往領取水果，並未當場交付一百五十件水梨與告訴人甲
      ○。況且，假若被告確有交付一百五十箱水梨予告訴人甲○，則被告何以未向
      告訴人收取尾款四萬元？足見被告辯稱有交付水梨予甲○一節，亦與事實不符
      。
（四）綜上所述，被告乙○○明知上開水梨非其所有，且無權販賣，竟仍向甲○詐取
      六萬元，顯有不法所有之意圖，其前開所辯，要屬飾卸刑責之詞，不足採信。
      本件事證明確，被告乙○○之犯行洵堪認定。
二、按被告乙○○所為，係犯刑法第三百三十九條第一項之詐欺取財罪，爰審酌被告
    犯罪之動機、目的、詐得財物之金額、對被害人造成損失，犯後仍飾詞狡辯，不
    知悔改等一切情狀，量處如主文所示之刑，以示懲儆。
三、公訴意旨另以：被告乙○○於上開時地自稱「吳德明」，並偽造吳德明簽名之收
    據交予甲○，因認被告乙○○另涉犯刑法第二百十六條、第二百十條之行使偽造
    私文書罪嫌。按署名，僅以證明其主體之同一性為已足，並不以簽署姓名（戶籍
    ）為必要，即用化名、代名、筆名或僅簽名字均無不可，因之行為人如以其偏名
    為法律行為，苟其偏名，係行之多年，且為社會上多數人所知，則該偏名已足以
    證明其主體之同一性，該行為人即無偽造他人名義之犯意。最高法院八十二年度
    台上字第四一六九號判決及八十一年台上字第四一二六號判決可資參照。本件經
    訊之被告乙○○固坦承於上開時地自稱「吳德明」與告訴人甲○交易，並簽署「
    吳德明」之署名製作上開收據之事實，惟堅決否認有何偽造文書之犯行，辯稱：
    因本名「乙○○」難以閩南語發音，伊均使用「吳德明」之偏名等語。經查，證
    人陳玉嬌於本院審理時具結證稱：「與被告認識四年，透過朋友認識的，我知道
    他的乳名是吳德明，大家在外面都叫他吳德明」等語（參見本院八十九年二月一
    日審理筆錄），核與被告乙○○前開所辯情節相符。再查，被告除向告訴人甲○
    表示其係「吳德明」之外，證人丙○○○亦證稱：被告向伊自稱吳德明（參見台
    灣桃園地方法院檢察署八十八年度偵緝字第九八四號案卷第二十六頁背面），另
    證人丙○○○於偵查中提出被告代其收取車租之收據，被告亦係簽署「吳德明」
    ，有該紙收據在卷可參（附於台灣桃園地方法院檢察署八十八年度他自第六八七
    號案卷第十五頁），足見被告辯稱其對外均使用「吳德明」一節，應非無稽。既
    被告使用「吳德明」之偏名行之多年，且告訴人甲○、丙○○○、陳玉嬌等人均
    足以認定「吳德明」即被告乙○○本人，被告乙○○亦係基於主體同一之目的使
    用「吳德明」之名義署名，被告應無偽造他人名義之犯意。揆諸前開判決要旨，
    應認被告乙○○並無冒用他人名義偽造收據之犯意，亦與冒用他人名義偽造文書
    之要件不合，殊難以偽造私文書持以行使之罪名相繩。惟公訴人既認被告涉犯行
    使偽造私文書犯行與其上開有罪部分，屬方法結果之牽連犯之裁判上一罪關係，
    本院爰不另為無罪之諭知。
據上論斷，應依刑事訴訟法第二百九十九條第一項前段，刑法第三百三十九條第一項
，罰金罰鍰提高標準條例第一條前段，判決如主文。
本案經檢察官陳盈錦到庭執行職務
中      華      民      國      八十九      年      二    月    十五    日
                                  臺灣板橋地方法院刑事第三庭
                                          法  官  連育群
右正本證明與原本無異。
如不服本判決，應於判決送達後十日內，向本院提出上訴狀。
                                          書記官  阮旭家
中      華      民      國      八十九      年      二    月    十六    日
附錄本案論罪科刑法條全文：
刑法第三百三十九條
意圖為自己或第三人不法之所有，以詐術使人將本人或第三人之物交付者，處五年以
下有期徒刑、拘役或科或併科一千元以下罰金。
以前項方法得財產上不法之利益或使第三人得之者亦同。
前二項之未遂犯罰之。


司法院資訊處製作；財團法人民間司法改革基金會備份。
